臺灣新北地方法院刑事判決
111年度金訴字第1054號
公  訴  人  臺灣新北地方檢察署檢察官
被      告  朱俊鴻



                    （另案於法務部○○○○○○○○○○○執行中）
指定辯護人  公設辯護人姚孟岑
上列被告因違反洗錢防制法等案件，經檢察官提起公訴（111年
度偵字第10743號），被告就被訴事實為有罪之陳述，經告知簡
式審判程序之旨，並聽取當事人之意見後，本院合議庭裁定改由
受命法官獨任依簡式審判程序進行，判決如下：
    主  文
朱俊鴻犯三人以上共同詐欺取財罪，共貳罪，各處有期徒刑壹年
貳月。應執行有期徒刑壹年肆月。
未扣案之犯罪所得新臺幣參仟陸佰元沒收，於全部或一部不能沒
收或不宜執行沒收時，追徵其價額。
    事  實
一、朱俊鴻於民國110年8月間某時許，加入真實年籍、姓名不詳
    、TELEGRAM暱稱為「楊家檳榔」之人所籌組之詐騙集團（下
    稱本案詐騙集團，參與犯罪組織部分為本院110年度原易字
    第59號確定判決效力所及），擔任提領詐騙款項之車手，約
    定以提領款項之2％作為其報酬，而與本案詐騙集團其他成員
    間意圖為自己不法之所有，基於3人以上共同詐欺取財及洗
    錢犯意聯絡，先由本案詐騙集團其他成員，分別於附表編號
    1、2「詐騙時間及方式」欄所示之時間，施用所示之詐術，
    使如附表編號1、2所示之藍勻薇等2人皆陷於錯誤，於附表
    編號1、2「轉帳時間／轉帳金額」欄所示之時間，將所示之
    款項匯至附表編號1、2「轉入帳戶」欄所示之帳戶，再由朱
    俊鴻依「楊家檳榔」指示，分別持附表編號1、2「轉入帳戶
    」欄所示帳戶之提款卡，前往附表編號1、2「提領地點」欄
    所示之地點，於附表編號1、2「提領時間／提領金額」欄所
    示之時間，提領所示之金額後交付「楊家檳榔」，並從中抽
    取新臺幣（下同）3600元之報酬，以此方式隱匿犯罪所得之
    去向。
二、案經藍勻薇及郭子輝訴請新北市政府警察局永和分局報請臺
    灣新北地方檢察署檢察官偵查起訴。
    理  由
一、訊據被告朱俊鴻對於上揭犯罪事實，於警詢、偵訊、本院準
    備程序及審理時均坦承不諱（見偵卷第9至13頁），核與證
    人即告訴人藍勻薇、郭子輝於警詢時之證述相符（見偵卷第
    17至27、35至39頁），並有監視器翻拍照片（見偵卷第61至
    73頁）及如附表編號1、2「轉入帳戶」欄所示帳戶之交易明
    細共2份（見偵卷第56、57、59、60頁）等在卷可稽，足認
    被告上開任意性自白與事實相符，可以採信。本案事證明確
    ，被告犯行均堪認定，俱應依法論科。
二、論罪科刑：
  ㈠核被告所為，均係犯刑法第339條之4第1項第2款之三人以上
    共同詐欺取財罪及洗錢防制法第2條第2款、第14條第1項之
    一般洗錢罪（共2罪）。被告與「楊家檳榔」及本案詐騙集
    團其他不詳成員間，均有犯意聯絡及行為分擔，皆應論以共
    同正犯。
  ㈡被告所為三人以上共同詐欺取財及一般洗錢罪等行為，在自
    然意義上雖非完全一致，然該數罪之行為間，仍有行為局部
    重疊合致之情形，依一般社會通念，認應評價為一行為方符
    刑罰公平原則，是被告係以一行為犯上開2罪，為想像競合
    犯，應依刑法第55條之規定，從一重之三人以上共同詐欺取
    財罪處斷。
  ㈢被告所犯上開2罪，犯意各別，行為互殊，應予分論併罰。
  ㈣按洗錢防制法第16條第2項規定，犯第14條、第15條之罪，在
    偵查或審判中自白者，減輕其刑。又想像競合犯之處斷刑，
    本質上係「刑之合併」，其所謂從一重處斷，乃將想像競合
    犯組成之評價上數罪，合併為科刑一罪，其所對應之刑罰，
    亦合併其評價上數罪之數法定刑，而為一個處斷刑。易言之
    ，想像競合犯侵害數法益者皆成立犯罪，論罪時必須輕、重
    罪併舉論述，同時宣告所犯各罪名，包括各罪有無加重、減
    免其刑之情形，亦應說明論列，量刑時併衡酌輕罪部分量刑
    事由，評價始為充足，然後依刑法第55條前段規定「從一重
    處斷」，非謂對於其餘各罪可置而不論。因此，法院決定處
    斷刑時，雖以其中最重罪名之法定刑，做為裁量之準據，惟
    於裁量其輕重時，仍應將輕罪合併評價在內（最高法院108
    年度台上字第4405、4408號判決意旨參照）。查被告就本案
    犯罪事實，業於本院偵查及審理中自白犯罪，是就被告本案
    一般洗錢犯行，雖屬想像競合犯其中之輕罪，惟依上開說明
    ，本院於後述量刑時，仍應併予衡酌此部分減刑事由，併此
    陳明。
  ㈤爰審酌被告明知現今社會詐欺犯罪橫行，對被害人之財產及
    社會秩序產生重大侵害，竟參與本案詐欺取財犯行，負責提
    領詐騙所得款項之分工，隱匿詐欺犯罪所得之去向，侵害他
    人財產法益，所為應予非難；兼衡被告犯後雖坦承犯行，然
    並未賠償告訴人等所受損害之犯後態度，國中畢業之智識程
    度，另案入監前擔任臨時工，無須扶養對象之家庭生活狀況
    ，以及告訴人等所受財產損害數額等一切情狀，量處如主文
    所示之刑，並審酌被告各次犯行之態樣、手段、動機均相同
    ，於併合處罰時其責任非難重複之程度更高之情，酌定如主
    文所示之應執行刑，以資處罰。
三、沒收：
    按犯罪所得，屬於犯罪行為人者，沒收之。前2項之沒收，
    於全部或一部不能沒收或不宜執行沒收時，追徵其價額，刑
    法第38條之1第1項前段、第3項分別定有明文。查被告擔任
    車手獲得報酬為所提領款項之2％，業經被告於偵訊時陳述明
    確（見偵卷第133頁），而被告共提領18萬元（計算式：960
    00＋84000＝180000），經乘以2％計算後，被告所獲報酬為360
    0元（計算式：1800002％＝3600），爰依上開規定宣告沒收
    ，於全部或一部不能沒收或不宜執行沒收時，追徵其價額。
據上論斷，應依刑事訴訟法第273條之1第1項、第299條第1項前
段，洗錢防制法第2條第2款、第14條第1項，刑法第28條、第339
條之4第1項第2款、第55條、第51條第5款、第38條之1第1項前段
、第3項，刑法施行法第1條之1第1項，判決如主文。
本案經檢察官許宏緯偵查起訴，由檢察官鄭心慈到庭執行職務。
中　　華　　民　　國　　111 　年　　8 　　月　　8   　日
                  刑事第十五庭  法  官  游涵歆
以上正本證明與原本無異。
如不服本判決，應於判決送達後20日內敘明上訴理由，向本院提
出上訴狀（應附繕本），上訴於臺灣高等法院。其未敘述上訴理
由者，應於上訴期間屆滿後20日內向本院補提理由書「切勿逕送
上級法院」。
                                書記官  李宥寬
中　　華　　民　　國　　111 　年　　8 　　月　　8   　日
附錄論罪科刑法條全文：
洗錢防制法第2條
本法所稱洗錢，指下列行為：
一、意圖掩飾或隱匿特定犯罪所得來源，或使他人逃避刑事追訴
    ，而移轉或變更特定犯罪所得。
二、掩飾或隱匿特定犯罪所得之本質、來源、去向、所在、所有
    權、處分權或其他權益者。
三、收受、持有或使用他人之特定犯罪所得。
洗錢防制法第14條
有第2條各款所列洗錢行為者，處7年以下有期徒刑，併科新臺幣
500萬元以下罰金。
前項之未遂犯罰之。
前2項情形，不得科以超過其特定犯罪所定最重本刑之刑。
刑法第339條之4
犯第339條詐欺罪而有下列情形之一者，處1年以上7年以下有期
徒刑，得併科100萬元以下罰金：
一、冒用政府機關或公務員名義犯之。
二、三人以上共同犯之。
三、以廣播電視、電子通訊、網際網路或其他媒體等傳播工具，
    對公眾散布而犯之。
前項之未遂犯罰之。
附表：
編號 匯款人 詐騙時間及方式 轉入帳戶 轉帳時間／ 轉帳金額 提領時間／提領金額／提領地點 1 藍勻薇 本案詐騙集團成員於110年8月3日21時55分許致電藍勻薇，佯裝為「JS-Hotel藝術文旅」人員，謊稱因公司系統升級出錯，致被設定為團體戶而誤刷14000元，需依指示操作網路銀行處理云云，致藍勻薇陷於錯誤，依指示進行右列轉帳。 陳亭霖第一銀行帳號00000000000號帳戶 110年8月3日23時0分／ 49987元 110年8月3日23時4分至8分／96000元（分6次提領，前4次每次20000元，第5次10000元，第6次6000元）／新北市○○區○○路0段000號     110年8月3日23時4分／ 46909元  2 郭子輝 本案詐騙集團成員於110年8月3日19時11分許致電郭子輝，佯裝為「東海模型」人員，謊稱其會員資格變成高級會員資格，將會自動扣款，需依指示操作ATM以解除設定云云，致郭子輝陷於錯誤，依指示進行右列轉帳。 石佳均第一銀行帳號00000000000號帳戶 110年8月4日0時12分／49987元 110年8月4日0時20分至26分／84000元（分5次提領，前4次每次20000元，第5次4000元）／新北市○○區○○路0段000號     110年8月4日0時13分／49987元